# Трактування результатів {#interpetation}

Трактування результатів чи не найважливіша частина дослідження. Невірне трактування результатів дослідження дозволяє здійснювати маніпуляції. Детальніше про це можна прочитати у книзі  Darell Huff "How to Lie with Statistics", яка була видана ще в 1954 році. Однак, іноді складається ситуація, що й правильне дослідженне може мати двояке трактування.

### Парадокс Сімпсона

Парадокс Сімпсона названо на честь дослідника Едварда Сімпсона, який у 1951 описав цей феномен. Хорошою ілюстрацією буде ситуація, що склалася в університеті Берклі в 1973. Тоді університет звинуватили в гендерній нерівності. Для ілюстрації ми дещо спростимо вихідні умови. Нехай в університеті є всього два факультети: A та В. 

**Факультет А**

```{r, echo=FALSE, warning=FALSE, message=FALSE}

подало_заяв <- c(900, 100)
прийнято <- c(450, 80)

dep_a <- data_frame(подало_заяв, прийнято)
dep_a$відсоток_прийнятих  <- dep_a$прийнято/dep_a$подало_заяв *100
row.names(dep_a) <- c("чоловіки", "жінки")

kable(dep_a)


```

**Факультет B**

```{r, echo=FALSE, warning=FALSE, message=FALSE}

подало_заяв <- c(100, 900)
прийнято <- c(10, 180)

dep_b <- data_frame(подало_заяв, прийнято)
dep_b$відсоток_прийнятих  <- dep_b$прийнято/dep_b$подало_заяв *100
row.names(dep_b) <- c("чоловіки", "жінки")

kable(dep_b)

```



Якщо ми подивимось на відсоток прийнятих окремо по факультетах A та B то можемо зробити висновок, що дискріминують чоловіків. Однак, якщо об'єднати результати кількості прийнятих по факультетах, то ситуація виявиться зовсім іншою:

**Разом факультети А та В**

```{r, echo=FALSE, warning=FALSE, message=FALSE}

подало_заяв <- c(1000, 1000)
прийнято <- c(460, 260)

dep_a_b <- data_frame(подало_заяв, прийнято)
dep_a_b$відсоток_прийнятих  <- dep_a_b$прийнято/dep_a_b$подало_заяв *100
row.names(dep_a_b) <- c("чоловіки", "жінки")

kable(dep_a_b)
```

Тут вже можна припускати факт наявності дискримінації жінок.

Візуалізацію повної версії можна переглянути тут: <http://vudlab.com/simpsons/>